【裁判字號】    99,上易,865
【裁判日期】    991119
【裁判案由】    重利
【裁判全文】
臺灣高等法院高雄分院刑事判決         99年度上易字第865號
上  訴  人  臺灣高雄地方法院檢察署檢察官
被      告  鄭文諒
            陳建龍
上列上訴人因被告等重利案件，不服臺灣高雄地方法院99年度易
字第117 號中華民國99年6 月2 日第一審判決（起訴案號：臺灣
高雄地方法院檢察署97年度偵字第35037 號、98年度偵字第1190
4 號），提起上訴，本院判決如下：
    主  文
上訴駁回。
    理  由
一、公訴意旨略以：緣莊朝強（業經原審判處罪刑確定）自民國
    96年間起，基於取得重利之犯意，印製載有「工商融資（24
    H ），有工作即可借，利息低！高進0000000000」、「財務
    補給站，有工作即可借，高進0000000000」等內容之名片隨
    機發送與不特定之人，趁附表一各編號所示之借款人等需款
    孔急之急迫情形而先後撥打該名片上所載之電話、或經友人
    介紹之機會，以「高進」等名義而貸予各借款人如附表一各
    編號所示之款項，並收取如附表一各編號所示與原本顯不相
    當之重利，及要求借款人簽發本票或交付證件以供擔保，嗣
    後並以上開行動電話及行動電話0000000000、0000000000、
    0000000000號聯絡借款人還款。嗣經警於97年12月16日上午
    11時50分許，持法院所核發之搜索票至莊朝強當時位於高雄
    市○○○路55號6 樓之住處執行搜索，扣得如附表二所示之
    物品，始循線查悉上情。而被告鄭文諒、陳建龍2 人，則分
    別與莊朝強基於共同之重利犯意聯絡，被告鄭文諒將其所有
    合作金庫鳳松分行帳戶（帳號：0000000000000 號）提供與
    莊朝強供作附表一編號5 之被害人孫照淵於98年2 月9 日（
    起訴書誤載為97年2 月9 日）將利息匯入之用；被告陳建龍
    則與莊朝強共同向附表一編號7 之被害人黃文政收取利息，
    因認被告鄭文諒、陳建龍就該等部分，分別與莊朝強共同涉
    犯刑法第344 條之重利罪嫌云云。
二、關於證據能力意見：
  (一)按被告以外之人於檢察事務官、司法警察官或司法警察調查
    中所為之陳述，與審判中不符時，其先前之陳述具有較可信
    之特別情況，且為證明犯罪事實存否所必要者，得為證據，
    刑事訴訟法第159 條之2 定有明文。是依本條規定，被告以
    外之人於檢察事務官、司法警察（官）調查時所為之陳述，
    屬傳聞證據，依同法第159 條第1 項規定，本無證據能力，
    必具備「信用性」及「必要性」二要件，始例外得適用上開
    第159 條之2 規定，認有證據能力，而得採為證據。此之「
    必要性」要件，必須該陳述之重要待證事實部分，與審判中
    之陳述有所不符，包括審判中改稱忘記、不知道等雖非完全
    相異，但實質內容已有不符者在內，且該審判外之陳述，必
    為證明犯罪之待證事實存在或不存在所不可或缺，二者兼備
    ，始足當之。故此所謂「為證明犯罪事實存否所必要者」，
    既必須達不可或缺之程度，自係指就具體個案案情及相關卷
    證判斷，為發現實質真實目的，認為除該項審判外之陳述外
    ，已無從再就同一供述者取得與其上開審判外陳述相同供述
    內容，倘以其他證據代替，亦無從達到同一目的之情形而言
    （最高法院95年度台上字第4414號判決意旨參照）。而所謂
    「具有可信之特別情況」，係屬「信用性」之證據能力要件
    ，而非「憑信性」之證據證明力，法院應經調查，依於審判
    外為陳述時之外部附隨環境或條件，除詢問有無出於不正方
    法、陳述是否出於非任意性外，兼須就有無違反法定障礙事
    由期間不得詢問及禁止夜間詢問之規定、詢問時是否踐行告
    知義務、警詢筆錄所載與錄音或錄影內容是否相符等各項為
    整體之考量，以判斷其先前之陳述，是否出於「真意」之信
    用性獲得確切保障（最高法院98年度台上字第7645號判決意
    旨參照）。被告陳建龍主張：黃文政警詢筆錄，為審判外陳
    述，無證據能力云云。經查，黃文政關於被告陳建龍是否與
    莊朝強共同經營地下錢莊收取重利之事實，其於警詢與原審
    審理時之陳述並不完全相符，故其於警詢時陳述，為證明被
    告陳建龍犯罪事實存否所必要；另黃文政於受警方詢問時，
    尚查無何上開違反法律規定之情形，其亦未曾稱警詢筆錄記
    載有何不符之處，故認其上開警詢陳述時之外部附隨環境或
    條件，應具有可信之特別情況。依上開說明，黃文政之警詢
    筆錄，有證據能力。
  (二)再按被告以外之人於偵查中向檢察官所為陳述，除顯有不可
    信之情況者外，得為證據，刑事訴訟法第159 條之1 第2 項
    定有明文。偵查中對被告以外之人所為之偵查筆錄，性質上
    屬傳聞證據。惟現階段刑事訴訟法規定檢察官代表國家偵查
    犯罪、實施公訴，依法其有訊問被告、證人及鑑定人之權，
    證人、鑑定人且須具結，而實務運作時，檢察官偵查中向被
    告以外之人所取得之陳述，原則上均能遵守法律規定，不致
    違法取供，其可信度極高。職是，被告以外之人前於偵查中
    已具結而為證述，除反對該項供述得具有證據能力之一方，
    已釋明「顯有不可信之情況」之理由外，不宜即遽指該證人
    於偵查中之陳述不具證據能力。然證人依法應具結而未具結
    者，其證言不得作為證據，同法第158 條之3 亦有明文。被
    告陳建龍主張：黃文政偵訊筆錄，係審判外陳述，無證據能
    力云云。經查，黃文政於偵查中，受檢察官訊問時，以證人
    身分應訊而有具結，又並無證據足認其上開陳述有顯不可信
    之情況，且其又於原審審理時到庭接受當事人之對質、詰問
    ，賦予被告反對詰問之機會，依前開說明，其於偵查中之陳
    述應有證據能力。
  (三)末按被告以外之人於審判外之陳述，雖不符刑事訴訟法第15
    9 條之1 至第159 條之4 之規定，而經當事人於審判程序同
    意作為證據，法院審酌該言詞或書面陳述作成時之情況，認
    為適當者，亦得為證據。當事人、代理人或辯護人於法院調
    查時知有第159 條第1 項不得為證據之情形，而未於言詞辯
    論終結前聲明異議者，視為有前項之同意，同法第159 條之
    5 第1 、2 項定有明文。立法意旨在於傳聞證據未經當事人
    之反對詰問予以核實，原則上先予排除，惟若當事人已放棄
    反對詰問權，於審判程序中表明同意該等傳聞證據可作為證
    據，基於尊重當事人對傳聞證據之處分權，及證據資料愈豐
    富，愈有助於真實發見之理念，且強化言詞辯論主義，使訴
    訟程序得以順暢進行，上開傳聞證據亦均具有證據能力。查
    本案據以認定被告2 人犯罪事實存否之其他被告以外之人之
    言詞或書面陳述，被告陳建龍及檢察官於本院審理時，均同
    意作為證據（見本院99年10月7 日準備程序筆錄，本院卷第
    35頁背面）；另被告鄭文諒於本院審理時，經合法傳喚未到
    庭，惟其於原審審理時，則亦均同意作為證據（見原審99年
    5 月12日審判筆錄，原審卷二第47頁）。而且被告2 人及檢
    察官於本院言詞辯論終結前，均未聲明異議，而本院審酌該
    言詞及書面陳述作成之情況，未見有何不適當之情形，故依
    前開規定，均得為證據。
三、按犯罪事實應依證據認定之，無證據不得認定其犯罪事實。
    又不能證明被告犯罪者，應諭知無罪之判決，刑事訴訟法第
    154 條第2 項、第301 條第1 項分別定有明文。所謂證據，
    係指足以認定被告確有犯罪行為之積極證據而言，該項證據
    自須適合於被告犯罪事實之認定，始得採為斷罪資料。苟積
    極證據不足為不利於被告事實之認定時，即應為有利於被告
    之認定，更不必有何有利之證據（最高法院29年上字第3105
    號、30年上字第816 號判例意旨參照）。再按告訴人之告訴
    ，係以使被告受刑事訴追為目的，是其陳述是否與事實相符
    ，仍應調查其他證據以資審認（最高法院52年台上字第1300
    號判例意旨參照）。又被害人之陳述如無瑕疵，且就其他方
    面調查又與事實相符，固足採為科刑之基礎，倘其陳述尚有
    瑕疵，則在未究明前，遽採為論罪科刑之根據，即難認為適
    法。所謂無瑕疵，係指被害人所為不利被告之陳述，與社會
    上之一般生活經驗或卷附其他客觀事證並無矛盾而言，至所
    謂就其他方面調查認與事實相符，非僅以所援用之旁證足以
    證明被害結果為已足，尤須綜合一切積極佐證，除認定被告
    確為加害人之外，在推理上無從另為其他合理原因之假設而
    言（最高法院61年台上字第3099號判例意旨、92年度台上字
    第2984號判決意旨參照）。
四、檢察官認被告鄭文諒、陳建龍2 人涉有此部分犯行，就被告
    鄭文諒部分，係以原審共同被告莊朝強自承使用被告鄭文諒
    之帳戶作為被害人匯入利息之用，及被害人孫照淵證述係將
    利息匯入該帳戶中，及前揭扣案如附表二編號20所示被告鄭
    文諒所有之合作金庫帳戶存摺、歷史交易明細等；就被告陳
    建龍部分，係以被害人黃文政於偵查中所為證述被告陳建龍
    曾與莊朝強一同向其收取利息等語為其論據。訊據被告陳建
    龍堅決否認有何重利犯行，被告鄭文諒於本院審理時，則經
    合法傳喚未到庭，惟其於原審審理時，亦堅決否認有何重利
    犯行，被告鄭文諒辯稱：我與莊朝強是很好的朋友，當時莊
    朝強表示他和第一任太太鬧的不愉快，借我的帳戶說要匯錢
    給他的小孩，我不知道為何會有被害人的錢匯進去，我於開
    戶當天就將帳戶交給莊朝強了等語；被告陳建龍辯稱：我與
    莊朝強是朋友，但未與莊朝強一起借別人錢，亦未一起去收
    錢過，因為我與黃文政的弟弟同村過而認識，當時我是勸黃
    文政如果有欠別人錢要趕快還，還的錢也是交給莊朝強，不
    是給我等語。經查：
  (一)被告鄭文諒部分：
  1.被害人孫照淵因向莊朝強借款，而曾將5,000 元之利息於98
    年2 月9 日匯入被告鄭文諒之前揭合作金庫帳戶中乙節，業
    經孫照淵於警詢中證述明確，且有該帳戶歷史交易明細在卷
    可稽（見偵卷一第91頁），固此部分之事實堪予認定。然現
    今銀行帳戶申辦程序雖屬簡便，一般人若欲使用帳戶儘可以
    自己名義申請，而無使用他人帳戶之必要，然若要求借用帳
    戶者並非不熟悉之人，且亦具體表示為何有此需求，則申辦
    帳戶後將之交與他人使用亦非難以想像之事，故若無具體證
    據證明出借人確實知悉借得之人係作為違法之使用，自不應
    遽認出借人確有共同犯罪行為之決意。經查，上開被告鄭文
    諒合作金庫銀行之存摺，係在莊朝強當時位於高雄市○○○
    路55號6 樓之住處查獲，有前揭搜索扣押筆錄可證，而該址
    並非被告鄭文諒之戶籍地，亦無證據證明被告鄭文諒有住於
    該處之事實，故於莊朝強向被害人孫照淵放款、收取利息之
    期間內，被告鄭文諒是否對該帳戶有何實力支配之可能而得
    知悉莊朝強係如何使用該帳戶，進而可與莊朝強共同產生對
    被害人孫照淵收取重利之犯意聯絡，尚非無疑。
  2.又莊朝強於偵查、審理中均供稱：鄭文諒的存摺是我向他借
    的，因為當時我信用破產無法開戶，才向鄭文諒借存摺使用
    ，要匯撫養費到該帳戶給我女兒，差不多於97年7 、8 月間
    借的，開戶的錢也是我付的，後來於98年2 月間被害人孫照
    淵表示他人在外地要還給我錢，我就叫他匯到鄭文諒的帳戶
    裡等語（見偵卷一第15、79頁、原審院卷二第66-67 頁），
    經核與被告鄭文諒前開所辯大致相符，再參以該帳戶之歷史
    交易明細，可知該帳戶於97年9 月18日開戶時即存入5 萬元
    ，旋於同月19日、21日並分別經領取4 萬元及1 萬元，有該
    歷史交易明細在卷可憑（見偵卷一第88頁），已與一般開戶
    供犯罪使用之人僅存入最低開戶金額後旋即交付他人之情形
    不符，反係與莊朝強所稱：借用該帳戶之目的一開始係供匯
    款與小孩使用等語相符，又該帳戶自97年12月9 日起雖迭有
    「莊英珍」、「陳品璋」、「劉竣耀」、「黃淑珠」、「宋
    湘雄」、「陳品彰」、「陳宏瑋」等人匯入款項之情形，亦
    有上開歷史交易明細在卷可稽（見偵卷一第89-92 頁），惟
    上開匯款人均非莊朝強所犯重利罪之被害人，亦均非本案查
    獲扣案物品所示之本票開立人，唯一先後2 次匯入款項之「
    陳品璋」其間隔亦超過2 月，也顯然與莊朝強多以10天為1
    期之利息收取方式有異，且各該匯款人之匯款時間距開戶時
    亦至少相隔已近3 月，均難認莊朝強取得該帳戶之始即有供
    作重利使用之意。是該帳戶雖於98年2 月9 日確經被害人孫
    照淵匯入5,000 元之利息，惟該次匯款時間既與該帳戶之開
    戶時間相距超過5 月，自難遽認被告鄭文諒確實於交付帳戶
    之時，即知悉並基於共同行為之決意而參與該次重利犯行。
  3.檢察官上訴意旨另以：證人張富妹證稱：地下錢莊以門號00
    00000000號行動電話與我聯繫還款事宜等語，而被告鄭文諒
    自承：我有使用0000000000號行動電話，嗣於97年7 、8 月
    間才將該門號行動電話交付友人傅弘仁使用等語，據此可知
    被告鄭文諒不僅交付上開帳戶供莊朝強使用，且其上開門號
    行動電話亦供聯絡張富妹繳交利息之用，益徵被告鄭文諒與
    莊朝強具共同犯意聯絡云云。然查，如附表一編號6 被害人
    張富妹部分之犯罪事實，檢察官並未起訴被告鄭文諒為共犯
    ，故縱認被告鄭文諒有與莊朝強共犯該部分之犯罪事實，亦
    非本院得予審理之範圍，合先敘明。再查，張富妹於警詢時
    固曾為上開陳述（見警卷第36頁），被告鄭文諒於偵訊時亦
    曾為上開供述（見偵卷一第10頁），惟張富妹於本院審理時
    證稱：地下錢莊的人用上開行動電話與我聯繫，大約是於我
    借款的97年6 月4 日前一星期左右等語（見本院99年11月9
    日審判筆錄，本院卷第50頁背面），而附表一編號5 被害人
    孫照淵之借錢時間則係於97年5 月14日，故縱張富妹上開所
    證可以採信，也不能遽予認定被告於97年5 月14日莊朝強借
    款給孫照淵時，即係知情而提供上開行動電話或自行以上開
    行動電話與借款人聯繫，而與莊朝強共同為該部分之重利犯
    行。又張富妹於警詢及本院審理時均證稱：都是借款人的小
    弟來向我收取利息，但沒有見過被告鄭文諒，亦無法指認等
    語（見警卷第36頁、本院卷第50頁），故張富妹所證，尚不
    能為被告鄭文諒不利之認定，檢察官此部分之上訴理由，尚
    不能採。
  (二)被告陳建龍部分：
  1.經查，被害人黃文政於警詢時雖指認被告陳建龍係與莊朝強
    共同經營地下錢莊之人，並稱：被告陳建龍係流輪打電話向
    我討利息之人之一等語（見警卷第18頁）；又於偵查中證稱
    ：我是向莊朝強借錢，之後莊朝強、陳建龍來向我收錢，是
    於97年9 月間在大寮鄉潭頭村的「想像力」遊藝場向莊朝強
    借的，借20,000元實拿17,000元，每10天利息2,000 元，我
    付了約10次左右的利息，利息有時是莊朝強來收，有時是陳
    建龍來收，有時他們2 人一起來等語（見偵卷一第72頁）；
    惟其於原審審理中先係證稱：我付的利息大部分是陳建龍跟
    我收的，都是在大寮鄉○○路上的加油站及「想像力」遊藝
    場收利息等語（見原審院卷二第49頁），後則證稱：陳建龍
    都是在鳳林路的一個中古汽車行向我收錢，有時利息是請朋
    友陳冠呈幫我把錢送過去，所以地點還有中古車行，本金部
    分我只有支付7,000 元，是最後莊朝強說我只要再支付7,00
    0 元就還清了等語（見原審院卷二第50-52 頁），是被害人
    黃文政上開所述究竟是否曾親自將利息交給被告陳建龍，或
    係交由另一被害人陳冠呈所轉交乙節，已有前後不一之情形
    。
  2.嗣經原審審理時審判長追問後，證人黃文政復證稱：「（請
    確定莊朝強、陳建龍是否有跟你收過錢？）莊朝強有，陳建
    龍沒有，陳建龍是來跟我說要我還錢而已。」、「（你到底
    看過陳建龍幾次？）2 次，第一次要借錢時，第二次是在中
    古車行那邊。」、「（中古車行是否是要交最後7,000 元那
    一次？）是的。」等語（見原審院卷二第53頁），足認被害
    人黃文政就「向莊朝強借錢時被告陳建龍有無一同在場」、
    「繳納利息期間被告陳建龍是否曾單獨或與莊朝強一同向其
    收取利息」等情，前後所述確有前後不符之瑕疵，且其於原
    審作證時係經安排於隔離法庭，應認足以減輕其面對被告等
    人之心理壓力而無不能自由陳述之情形，是其仍為如上前後
    顯然不符之證述，且又查無其他積極證據足證其所為不利於
    被告陳建龍證述部分確與事實相符，依上開說明，自難遽以
    其尚有瑕疵之不利於被告陳建龍之證述，即作為不利被告陳
    建龍認定之依據。
  3.又縱認被害人黃文政所述被告陳建龍確有在最後一次即黃文
    政將所餘之本金7,000 元交付莊朝強時在場乙節為真，然該
    次莊朝強既已對黃文政表示該7,000 元支付後債務即已還清
    ，且其金額亦低於黃文政如附表一編號7 所示實際取得之9,
    000 元借款，則難認該筆金錢有何利息之性質而得對在場之
    被告陳建龍以刑法第344 條重利罪之共同正犯相繩。
五、綜上所述，被告鄭文諒、陳建龍所執辯詞，尚非無據，檢察
    官就其等所涉共同重利罪嫌所提證據，經核尚無法達於通常
    一般之人均不致有所懷疑，而得確信其為真實之程度，尚不
    足為被告有罪之積極證明，又本院復查無其他積極證據足資
    證明被告鄭文諒、陳建龍確有共同收取重利之犯行，參諸上
    開說明，本案尚不能證明被告2 人犯罪。
六、原審因而為被告2 人均無罪之判決，核無不合。檢察官上訴
    意旨，就被告鄭文諒部分以前開情詞，就被告陳建龍部分，
    仍持前詞，而指摘原判決不當，均無理由，應予駁回。
七、被告鄭文諒經合法傳喚，無正當理由不到庭，爰不待其陳述
    ，逕行判決。
八、原審共同被告莊朝強，則均業經原審判處罪刑確定，併此敘
    明。
據上論結，應依刑事訴訟法第368條、第371條，判決如主文。
本案經檢察官陳建年到庭執行職務。
中    華    民    國    99    年    11    月    19    日
                刑事第二庭  審判長法  官  林正雄
                                  法  官  黃壽燕
                                  法  官  邱明弘
以上正本證明與原本無異。
不得上訴。
中    華    民    國    99    年    11    月    19    日
                                  書記官  林明威
附表一
┌─┬───┬───────┬────┬─────┬─────┬───────┬───────┐
│編│被害人│借款時間      │借款地點│擔保方式  │借款金額  │計息方式      │原審判決主文  │
│號│      │              │        │          │（新臺幣）│              │              │
├─┼───┼───────┼────┼─────┼─────┼───────┼───────┤
│1 │王清水│96年7 月間某日│不詳    │簽發面額3 │借1 萬元預│每10天1 期，每│莊朝強犯重利罪│
│  │      │              │        │萬元之本票│扣1,000 元│期利息1,000 元│，處有期徒刑參│
│  │      │              │        │1 張及提供│利息，實得│，換算月息約  │月，如易科罰金│
│  │      │              │        │身分證影本│9,000 元  │33% ，共約支付│，以新臺幣壹仟│
│  │      │              │        │          │          │1 萬元利息    │元折算壹日。扣│
│  │      │              │        │          │          │              │案如附表二編號│
│  │      │              │        │          │          │              │21至24所示之物│
│  │      │              │        │          │          │              │均沒收。      │
├─┼───┼───────┼────┼─────┼─────┼───────┼───────┤
│2 │陳冠呈│96年下半年某日│高雄縣大│簽發面額2 │借1 萬元預│每10天1 期，每│莊朝強犯重利罪│
│  │      │              │寮鄉鳳林│萬元之本票│扣1,000 元│期利息1,000 元│，處有期徒刑參│
│  │      │              │路某處  │1 張及提供│利息，實得│，換算月息約  │月，如易科罰金│
│  │      │              │        │身分證影本│9,000 元  │33% ，共約支付│，以新臺幣壹仟│
│  │      │              │        │          │          │6,000元利息   │元折算壹日。扣│
│  │      │              │        │          │          │              │案如附表二編號│
│  │      │              │        │          │          │              │21至24所示之物│
│  │      │              │        │          │          │              │均沒收。      │
├─┼───┼───────┼────┼─────┼─────┼───────┼───────┤
│3 │劉周華│97年1 月間某日│高雄市三│簽發面額3 │借1 萬元預│每10天1 期，每│莊朝強犯重利罪│
│  │      │              │民區建興│萬元之本票│扣1,500 元│期利息1,500 元│，處有期徒刑參│
│  │      │              │路380 巷│1 張及提供│利息，實得│，換算月息約53│月，如易科罰金│
│  │      │              │2 弄2號 │身分證原本│8,500元   │%； 後改為每期│，以新臺幣壹仟│
│  │      │              │        │          │          │利息1,000 元，│元折算壹日。扣│
│  │      │              │        │          │          │換算月息約35% │案如附表二編號│
│  │      │              │        │          │          │；嗣後又改為  │21至24所示之物│
│  │      │              │        │          │          │500 元，換算月│均沒收。      │
│  │      │              │        │          │          │息約18% 。共約│              │
│  │      │              │        │          │          │支付6,000 至  │              │
│  │      │              │        │          │          │7,500元利息   │              │
├─┼───┼───────┼────┼─────┼─────┼───────┼───────┤
│4 │吳賢文│97年3 月31 日 │高雄縣鳥│簽發面額3 │借3 萬元預│每10天1 期，每│莊朝強犯重利罪│
│  │      │              │松鄉夢裡│萬元之本票│扣3,000 元│期利息3,000 元│，處有期徒刑參│
│  │      │              │村夢裡路│1 張      │利息，實得│，換算月息約  │月，如易科罰金│
│  │      │              │29號    │          │27,000 元 │33% ，共約支付│，以新臺幣壹仟│
│  │      │              │        │          │          │9,000元利息   │元折算壹日。扣│
│  │      │              │        │          │          │              │案如附表二編號│
│  │      │              │        │          │          │              │21至24所示之物│
│  │      │              │        │          │          │              │均沒收。      │
├─┼───┼───────┼────┼─────┼─────┼───────┼───────┤
│5 │孫照淵│97年5 月14 日 │高雄市新│簽發面額6 │借3 萬元預│每10天1 期，每│莊朝強犯重利罪│
│  │      │              │興區南華│萬元之本票│扣4,500 元│期利息3,000 元│，處有期徒刑肆│
│  │      │              │橫一路14│1 張      │利息，實得│，換算月息約  │月，如易科罰金│
│  │      │              │號9之1  │          │25,500元  │35% ，共約支付│，以新臺幣壹仟│
│  │      │              │        │          │          │92,000元利息（│元折算壹日。扣│
│  │      │              │        │          │          │其中於98年2 月│案如附表二編號│
│  │      │              │        │          │          │9 日匯入5,000 │21至24所示之物│
│  │      │              │        │          │          │元利息至被告鄭│均沒收。      │
│  │      │              │        │          │          │文諒之合作金庫│              │
│  │      │              │        │          │          │銀行帳號573587│              │
│  │      │              │        │          │          │0000000號之帳 │              │
│  │      │              │        │          │          │戶中）        │              │
├─┼───┼───────┼────┼─────┼─────┼───────┼───────┤
│6 │張富妹│97年6 月4日   │高雄縣鳳│簽發面額3 │借1 萬元預│約定每日返還40│莊朝強犯重利罪│
│  │      │              │山市博愛│萬元之本票│扣2,000 元│0 元，分30日清│，處有期徒刑貳│
│  │      │              │路瑞興國│1 張      │利息，實得│償本金及利息共│月，如易科罰金│
│  │      │              │小旁超商│          │8,000元   │12,000元。共支│，以新臺幣壹仟│
│  │      │              │前      │          │          │付利息1,600 元│元折算壹日。扣│
│  │      │              │        │          │          │，換算月息為50│案如附表二編號│
│  │      │              │        │          │          │%             │21至24所示之物│
│  │      │              │        │          │          │              │均沒收。      │
├─┼───┼───────┼────┼─────┼─────┼───────┼───────┤
│7 │黃文政│97年9 月間    │高雄縣大│本票（金額│借1 萬元預│每10天1 期，每│莊朝強犯重利罪│
│  │      │              │寮鄉潭頭│不詳）及身│扣1,000 元│期利息1,000 元│，處有期徒刑參│
│  │      │              │村「想像│分證影本  │利息，實得│，換算月息約  │月，如易科罰金│
│  │      │              │力」遊藝│          │9,000 元  │33% ，共約支付│，以新臺幣壹仟│
│  │      │              │場內    │          │          │9,000元利息   │元折算壹日。扣│
│  │      │              │        │          │          │              │案如附表二編號│
│  │      │              │        │          │          │              │21至24所示之物│
│  │      │              │        │          │          │              │均沒收。      │
├─┼───┼───────┼────┼─────┼─────┼───────┼───────┤
│8 │林政宏│97年9 月21 日 │高雄市後│簽發面額3 │借1 萬元預│每10天1 期，每│莊朝強犯重利罪│
│  │      │              │火車站  │萬元之本票│扣3,000 元│期利息3,000 元│，處有期徒刑參│
│  │      │              │        │1 張      │利息，實得│，換算月息約  │月，如易科罰金│
│  │      │              │        │          │7,000元   │128% ， 共支付│，以新臺幣壹仟│
│  │      │              │        │          │          │利息3,000元   │元折算壹日。扣│
│  │      │              │        │          │          │              │案如附表二編號│
│  │      │              │        │          │          │              │21至24所示之物│
│  │      │              │        │          │          │              │均沒收。      │
├─┼───┼───────┼────┼─────┼─────┼───────┼───────┤
│9 │陳漢村│97年6 月14 日 │高雄縣梓│簽發面額  │借4 萬元預│每月利息2,000 │莊朝強犯重利罪│
│  │      │              │官鄉赤坎│45,000元本│扣2,000 元│元，換算月息約│，處有期徒刑參│
│  │      │              │南路樹人│票1 張    │利息，實得│5% ， 共支付利│月，如易科罰金│
│  │      │              │巷60號附│          │38,000元  │息4,000至5,000│，以新臺幣壹仟│
│  │      │              │近統一超│          │          │元            │元折算壹日。扣│
│  │      │              │商前    │          │          │              │案如附表二編號│
│  │      │              │        │          │          │              │21至24所示之物│
│  │      │              │        │          │          │              │均沒收。      │
├─┼───┼───────┼────┼─────┼─────┼───────┼───────┤
│10│王梅鳳│97年9 月13 日 │高雄縣鳳│簽發面額3 │借1 萬元預│每10天1 期，每│莊朝強犯重利罪│
│  │      │              │山市青年│萬元本票1 │扣500 元利│期利息500 元，│，處有期徒刑貳│
│  │      │              │路      │張        │息，實得  │換算月息約15% │月，如易科罰金│
│  │      │              │        │          │9,500 元  │，共支付利息  │，以新臺幣壹仟│
│  │      │              │        │          │          │500 元        │元折算壹日。扣│
│  │      │              │        │          │          │              │案如附表二編號│
│  │      │              │        │          │          │              │21至24所示之物│
│  │      │              │        │          │          │              │均沒收。      │
└─┴───┴───────┴────┴─────┴─────┴───────┴───────┘
附表二
┌──┬──────────────┬─────────┐
│編號│證物名稱                    │數量              │
├──┼──────────────┼─────────┤
│1   │劉周華身分證原本            │1枚（已發還）     │
├──┼──────────────┼─────────┤
│2   │劉周華開立之面額30,000元本票│1張               │
├──┼──────────────┼─────────┤
│3   │吳賢文身分證影本            │1張               │
├──┼──────────────┼─────────┤
│4   │吳賢文開立之面額30,000元本票│1張               │
├──┼──────────────┼─────────┤
│5   │王梅鳳身分證影本            │1張               │
├──┼──────────────┼─────────┤
│6   │王梅鳳開立之面額30,000元本票│1張               │
├──┼──────────────┼─────────┤
│7   │孫照淵開立之面額60,000元本票│1張               │
├──┼──────────────┼─────────┤
│8   │林政宏開立之面額30,000元本票│1張               │
├──┼──────────────┼─────────┤
│9   │張富妹開立之面額30,000元本票│1張               │
├──┼──────────────┼─────────┤
│10  │陳漢村開立之面額45,000元本票│1張               │
├──┼──────────────┼─────────┤
│11  │蔡紹元開立之本票            │3張               │
├──┼──────────────┼─────────┤
│12  │蔡紹元駕照影本              │1張               │
├──┼──────────────┼─────────┤
│13  │張崇馳駕照正本              │1張               │
├──┼──────────────┼─────────┤
│14  │劉耀庭身分證影本            │1張               │
├──┼──────────────┼─────────┤
│15  │吳字洋開立之本票            │1張               │
├──┼──────────────┼─────────┤
│16  │鍾貴美開立之本票            │1張               │
├──┼──────────────┼─────────┤
│17  │陳明章開立之本票            │1張               │
├──┼──────────────┼─────────┤
│18  │郭永勳開立之支票            │1張               │
├──┼──────────────┼─────────┤
│19  │退票理由單（郭永勳）        │1張               │
├──┼──────────────┼─────────┤
│20  │鄭文諒合作金庫銀行存摺      │1本               │
├──┼──────────────┼─────────┤
│21  │空白本票                    │23張              │
├──┼──────────────┼─────────┤
│22  │記事本                      │1本               │
├──┼──────────────┼─────────┤
│23  │名片                        │11大盒及2小盒     │
├──┼──────────────┼─────────┤
│24  │NOKIA 手機（序號000000000000│1支               │
│    │999，含SIM卡1枚）           │                  │
└──┴──────────────┴─────────┘

司法院資訊處製作；財團法人民間司法改革基金會備份。
